【裁判字號】    97,台上,1719
【裁判日期】    970424
【裁判案由】    偽造文書
【裁判全文】
最高法院刑事判決            九十七年度台上字第一七一九號
上  訴  人  甲○○
                    4
選任辯護人  詹俊平律師
上列上訴人因偽造文書案件，不服台灣高等法院台南分院中華民
國九十六年十月十八日第二審更審判決（九十六年度重上更(二)字
第二九九號，起訴案號：台灣台南地方法院檢察署九十年度偵字
第五六二三號），提起上訴，本院判決如下：
    主  文
上訴駁回。
    理  由
按刑事訴訟法第三百七十七條規定，上訴於第三審法院，非以判
決違背法令為理由，不得為之。是提起第三審上訴，應以原判決
違背法令為理由，係屬法定要件。如果上訴理由書狀並未依據卷
內訴訟資料，具體指摘原判決不適用何種法則或如何適用不當，
或所指摘原判決違法情事，顯與法律規定得為第三審上訴理由之
違法情形，不相適合時，均應認其上訴為違背法律上之程式，予
以駁回。本件原判決認定上訴人甲○○於民國八十二年三月八日
與許楊美月之夫許校賓訂約，購買許楊美月名義之台南市○區○
○路三十三巷一號四樓之一房地，價金新台幣（下同）一百九十
萬元，上訴人於訂約時僅給付定金十五萬元，另約定由許楊美月
先提供上開房地予上訴人辦理抵押貸款，以支付其餘價金。上訴
人取得許楊美月之印鑑、印鑑證明及房地所有權狀後，於同月二
十五日以其胞妹施瓊麗為主債務人，許楊美月為物上擔保人，向
台南市第二信用合作社（下稱南市二信）設定最高限額一百八十
萬元之抵押權。乃上訴人明知許楊美月並未同意擔任其借款之連
帶保證人，猶於同年四月七日利用某不知情者在借款授信約定書
「立約定書人」、「對保簽章」欄偽造「許楊美月」署押各一枚
及盜蓋「許楊美月」印章，復於借貸金額一百五十萬元之借據「
連帶保證人」欄偽造「許楊美月」署押一枚，並由不知情之土地
代書朱惠莊盜蓋「許楊美月」印章，而偽造許楊美月為該借款連
帶保證人之私文書，交付南市二信而行使之，足以生損害於許楊
美月等人等情。爰撤銷第一審之判決，改判論處上訴人行使偽造
私文書，足以生損害於他人（累犯）罪刑，已敘明其所憑之證據
及認定之理由，而以上訴人否認犯罪所持之辯解為不足採，予以
指駁綦詳。所為論敘，俱有卷存之證據資料可資覆按，從形式上
觀察，並無判決違背法令之情形存在。復查原判決以上訴人與許
楊美月簽訂之不動產買賣合約書第三條第一款約定：「甲方（許
楊美月）提供所有權，供乙方（上訴人）向銀行貸款，所貸之款
全數供作第一期款。」亦即雙方僅約定許楊美月提供買賣標的物
之不動產所有權，由上訴人向銀行擔保借款，以支付第一期買賣
價金，並未約定許楊美月亦擔任其借款之連帶保證人。許楊美月
提供物上擔保之目的，既在於買賣價金之取得，衡情更無就上訴
人之借款負連帶保證責任之理。又上訴人以其胞妹施瓊麗名義向
南市二信貸款，上訴人於南市二信對保時在場，許楊美月及其夫
許校賓未同意作保，對保時均未在場等情，亦迭據上訴人陳明。
而上開借據上「許楊美月」署押經鑑定結果，確非許楊美月筆跡
；至是否為上訴人筆跡，因欠缺其相關筆跡資料可資比對，難獲
肯定結論，有憲兵學校鑑定書足稽。惟上訴人在偵查中已供稱：
「……許校賓當時也沒有同意由其太太在我向二信貸款一百五十
萬元當連帶保證人……且他太太房子賣我，也不需要當我貸款的
保證人。」「借據上住址應係張玉章（即張育騰）所寫，借用人
及其他二名連帶保證人的印章是我交給朱惠莊辦理。」「（借據
用印時）我在場，而且當天八十二年四月七日對保時我也在場。
」「（問：你既然在場，而且也知悉許楊美月並未同意擔任你借
款時之連帶保證人，為何你仍然同意代書在許楊美月部分用印？
）我是認為我的銀行貸款，是要用來支付買賣價金的尾款。」等
語，堪認上訴人明知許楊美月未同意擔任其借款之連帶保證人，
仍將許楊美月之印章交由代書朱惠莊在借據上連帶保證人欄等處
蓋章。上訴人嗣辯稱許楊美月之印章等資料，係交給南市二信經
理鄭金湖轉交代書朱惠莊，其對於授信約定書及借據上何以會有
許楊美月署押及印文，並不清楚等語，為卸責之詞，不足採信，
理由內已斟酌至當，論列翔明（見原判決第二頁第二十三行至第
三頁第二行、第三頁第二十九行至第四頁第二十二行）。經核證
人即代書朱惠莊在第一審法院證稱：「……告訴人的印章，不是
二信拿給我的，就是被告拿給我的。」「（問：被告是否告訴你
，告訴人要當連帶保證人？）有。在辦設定前都沒看過告訴人。
」等語（見第一審卷第三十頁至第三十一頁），與上訴人在偵查
中所述相符。上訴意旨猶執陳詞辯解，漫稱上訴人係將許楊美月
之印章等資料交予南市二信經理鄭金湖，由南市二信職員張育騰
製作授信約定書及借據並辦理對保，上訴人未曾利用代書偽造簽
名及加蓋印章等語，徒就判決內已明白論斷之事項，憑己見再事
爭執，不符第三審上訴之法定要件。再查南市二信經理鄭金湖已
於九十四年七月十八日死亡，職員張育騰因行方不明，迭經傳喚
未到；但鄭金湖在偵查中證稱南市二信辦理借款之對保時，許楊
美月「應該有親自到場」；張育騰則稱「不記得她有無到場」，
旋又稱「應該有（到場）」等語，均為不確定語氣，且與事實不
符，尚難置信。另代書朱惠莊雖證稱合作社放款慣例，提供不動
產設定抵押權者應併擔任連帶保證人等語。但物上擔保人與連帶
保證人之責任不同，許楊美月同意提供買賣之不動產設定抵押權
，不等於亦同意為借款之連帶保證人；而行庫對於物上擔保人未
同時擔任連帶保證人，是否准許放款，亦有自行裁量之餘地。現
行法復未規定物上擔保人須同時擔任連帶保證人，所述仍無從執
為有利於上訴人之證明，判決內已併論敘甚詳（見原判決第三頁
第十一行至第二十三行、第四頁第二十二行至第五頁第一行）。
原審未再傳喚張育騰等人，難謂與應於審判期日調查之證據而未
予調查之違法情形相當。上訴意旨其餘所稱上訴人並無使許楊美
月擔任連帶保證人之意思，自無偽造文書之動機；至南市二信經
理鄭金湖如何指示代書辦理貸款，上訴人均不知情。上訴人對保
時未見到許楊美月，不表示許楊美月未辦理對保，原判決以推測
方式，認上訴人利用第三人在借據及授信約定書上偽造「許楊美
月」簽名．於法有違等各節，漫就原審採證認事職權之適法行使
，砌詞指摘，並為單純事實上之爭執，與法律規定得為第三審上
訴理由之違法情形，不相適合，其上訴為違背法律上之程式，應
予駁回。
據上論結，應依刑事訴訟法第三百九十五條前段，判決如主文。
中    華    民    國  九十七  年    四    月  二十四  日
                      最高法院刑事第十二庭
                          審判長法官  花  滿  堂
                                法官  黃  正  興
                                法官  陳  東  誥
                                法官  林  錦  芳
                                法官  郭  毓  洲
      本件正本證明與原本無異
                                      書  記  官
中    華    民    國  九十七  年    四    月  二十八  日
                                                Ａ


司法院資訊處製作；財團法人民間司法改革基金會備份。
